最高法院刑事判決　　　　　　一○○年度台上字第四五二一號
上　訴　人　郭明政
選任辯護人　徐家福律師
被　　　告　徐任模
上　訴　人　鹿金玲即被告徐任.
上列上訴人等因被告妨害風化案件，不服台灣高等法院中華民國
九十九年四月二十一日第二審更審判決（九十八年度上更(一)字第
四九九號，起訴案號：台灣桃園地方法院檢察署九十四年度偵字
第七一二０號），提起上訴，本院判決如下：
    主  文
原判決撤銷，發回台灣高等法院。
    理  由
原判決認定上訴人郭明政（綽號阿順、阿政）及被告徐任模（綽
號阿亮）有其事實欄所載共同使大陸地區人民非法進入台灣地區
、藏匿人犯及以犯意圖營利媒介女子與他人為性交行為等犯行。
因而撤銷第一審科刑之判決，改判乃變更檢察官之起訴法條及為
新舊刑法規定之比較後，依行為時牽連犯及連續犯之例，從一重
論郭明政、徐任模共同以犯意圖使女子與他人為性交行為，而媒
介以營利罪為常業（徐任模為累犯），各處有期徒刑三年六月、
四年。固非無見。
惟查：(一)、被告以外之人於審判外之言詞或書面陳述，除法律有
規定者外，不得作為證據，刑事訴訟法第一百五十九條第一項定
有明文。而所謂法律有規定者，即包括同法第一百五十九條之一
至之五等所規定傳聞證據具有證據能力之例外情形而言。故事實
審法院於被告以外之人先前已在審判外調查陳述，因該被告以外
之人已「死亡」、「身心障礙致記憶喪失或無法陳述」、「滯留
國外或所在不明而無法傳喚或傳喚不到」或「到庭後無正當理由
拒絕陳述」；或被告以外之人於審判中之陳述，與其先前在審判
外調查之陳述有所不符，導致應為相異之認定時，如仍擬使用該
被告以外之人先前審判外之陳述作為判斷之依據，即須先就該審
判外之陳述如何具備傳聞例外證據適格之要件為必要之調查，並
依調查所得，於理由內扼要說明其如何具體審酌比較、觀察先前
之陳述與審判中之陳述外部狀況之異同，以及先前之陳述究竟有
何得以依自由之證明認定係在有其可信為真實之特別情況下所為
，並其主要待證事實之存在或不存在，縱以其他證據替代，亦無
由達到同一目的之心證理由，始為適法。原判決認證人張世林、
黃○、童建強之警詢供述屬傳聞證據而無證據能力；又認「田○
英、杜○華、徐○麗因已遣返大陸，無從傳喚到案」，其等警詢
及吳小佩之警詢供述均有證據能力云云（見原判決第三頁第十七
至三一行）。然原判決並未就上揭證人先前警詢之陳述如何不得
為證據或得為證據，為必要之調查，或與審判中之陳述作具體之
比較說明、審認（見原審卷第四三至四四、六四至六五、九四至
九九頁），即憑空臆測田○英、杜○華、徐○麗之警詢「係證明
犯罪事實所必要，而其等於警詢所述，於客觀上，查無何違法取
供之處，其信用性已獲得確定保障之特別情況」、吳小佩警詢「
記載內容，係採取一問一答方式，且其於警詢時之供述較接近案
發時點，記憶應較為清晰，憑信性甚高，而當時未直接面對被告
，證述當時心理較為篤定，壓力較小，較有可能據實陳述。對基
本事實之證述始終一致，在偵查、原審及本院審理中未對檢察官
及法官表示為遭受不正方法訊問或非出於其自由意志而為供述，
其陳述之任意性應可擔保。於法院就被告二人參與之程度供述不
一，顯係經權衡輕重，為袒護被告或恐被告對其不利等因素所為
之託詞，憑信性甚低，故認吳小佩於警詢陳述，基於發見真實之
需求，且為證明犯罪事實存否之必要，斟酌上開供述證據之取得
過程並無瑕疵，且與本案待證事實間具有相當之關聯性，並有相
當之可信性」等旨（見原判決第三至五頁理由壹之一、二、三）
，已嫌抽象，並失所據。況吳小佩於原審上訴審時就上開警詢筆
錄已證稱：因為海巡署抓我時，要我快點承認並說沒什麼罪，如
果被收押禁見的話要多久又多久等語（見上訴卷第一三九頁），
是其警詢筆錄是否無瑕疵，已有可議。乃原審未予勘驗或傳喚相
關證人，遽採為郭明政、徐任模之部分判斷依據（見原判決第六
頁第八至十四行、第七頁第二至六行），難謂適法。(二)、判決不
適用法則或適用不當者，為違背法令，刑事訴訟法第三百七十八
條定有明文。又主刑之重輕標準，係依刑法第三十三條規定之次
序定之（同法第三十五條規定參照），並應以法定刑而非宣告刑
為審認依據。本件郭明政、徐任模行為後，刑法第二百三十一條
於民國九十四年一月七日修正，同年二月二日公布，並自九十五
年七月一日施行。原判決以刑法修正後已刪除原第二百三十一條
第二項意圖使女子與他人為性交之行為而媒介以營利為常業罪之
規定。因修正後規定就郭明政、徐任模二人多次媒介性交易之行
為論以數罪併罰，顯較不利，經比較新舊法結果，依修正前常業
犯僅論以一罪為有利（見原判決第十二頁第十四至十九行、第十
三頁第十四至十七行）。而謂郭明政、徐任模「所犯使大陸地區
人民非法進入台灣地區罪、藏匿人犯罪、意圖營利媒介女子為性
交易罪為常業罪三罪間，各有方法目的之牽連關係，應從一重之
修正前刑法第二百三十一條第二項意圖使女子與他人為性交行為
，而媒介以營利為常業罪處斷」（見原判決第十五頁第九至十二
行）。然修正前刑法第二百三十一條第二項規定：「以犯前項之
罪為常業者，處一年以上七年以下有期徒刑，得併科三十萬元以
下罰金」；法定刑較之台灣地區與大陸地區人民關係條例第七十
九條第一項規定：「違反第十五條第一款規定者，處一年以上七
年以下有期徒刑，得併科新台幣一百萬元以下罰金」為輕。從一
重結果，應以台灣地區與大陸地區人民關係條例第七十九條第一
項規定之刑度重。乃原判決依行為時牽連犯之規定從一重論處，
卻論以修正前刑法第二百三十一條第二項之意圖使女子為性交易
罪為常業一罪。依上述說明，自有判決適用法則不當之違法。至
證人張世林關於郭明政是否就是老闆「阿順」者之主要待證事實
，於審判外之警詢（見偵查卷第三十頁）及審判中（見一審卷第
七五、七七頁）之陳述不符，原審據引該警詢供述作為彈劾證據
（見原判決第八頁第十八至二三行），惟張世林已就警詢內容陳
稱「伊沒有這樣說」，則其有關張世林警詢陳述之有無，非無法
調查或難以調查，原審未為調查，遽採為彈劾證據而逕為不利於
郭明政之認定，亦與證據法則未合。以上或為上訴意旨所指摘，
或為本院得依職權調查之事項，應認原判決仍有撤銷發回更審之
原因。至原判決不另為無罪諭知部分，基於審判不可分原則，併
予發回，附此敘明。
據上論結，應依刑事訴訟法第三百九十七條、第四百零一條，判
決如主文。
中    華    民    國  一○○  年    八    月   十七   日
                      最高法院刑事第五庭
                          審判長法官  洪  文  章  
                                法官  王  居  財  
                                法官  郭  毓  洲  
                                法官  韓  金  秀  
                                法官  沈  揚  仁  
本件正本證明與原本無異
                                      書  記  官  
中    華    民    國  一○○  年    八    月   十九   日
                                                       s